臺灣士林地方法院交通事件裁定　　　　　　九十一年度交聲字第二七一、二七五號
　　原處分機關　臺北巿交通事件裁決所
　　受　處分人
　　即　異議人　甲○○
右列受處分人因違反道路交通管理處罰條例案件，對於臺北市交通事件裁決所九十一
年二月一日所為之處分（原處分案號：北市裁三字第駕裁二二─Ｚ00000000
、二二─Ｚ00000000號），聲明異議，本院裁定如左：
    主  文
原處分案號北市裁三字第駕裁二二─Ｚ00000000號處分撤銷。
甲○○關於北市裁三字第駕裁二二─Ｚ00000000號處分部分不罰。
其餘異議駁回。
    理  由
甲、原處分案號北市裁三字第駕裁二二─Ｚ00000000號處分部分：
一、按汽車行駛於高速公路，而不遵管制之規定者，處汽車駕駛人新台幣（下同）三
    千元以上六千元以下罰鍰；又違反道路交通管理處罰條例第三十三條規定者，除
    依原條款處罰鍰外，並記違規點數一點；另高速公路交通管制規則，由交通部會
    同內政部定之，道路交通管理處罰條例第三十三條第一項、第六十三條第一項第
    一款、第九十二條定有明文。而汽車行駛高速公路應依速限標誌指示，觀諸高速
    公路交通管制規則第五條前段規定自明。
二、本件異議人即受處分人於九十年十一月三十日晚上二十三時三十五分，駕駛車號
    六Ｂ─一九一一號自用小客車，行經國道一號公路一六四公里北向處，以時速一
    百六十三公里之速度超速行駛，為警逕行掣單舉發，逾期未繳納罰鍰，經裁處罰
    鍰三千元，並記違規點數一點。
三、異議意旨略以：異議人於九十年十一月三十日晚間開車經過國道一號公路北向一
    百六十二公里處，莫明其妙被警攔下稱異議人駕車行經北向一百六十四公里處超
    速，然異議人駕車一路都保持在國道的限定時速內，並未超速，為此聲明異議。
四、經查證人即上開違規情事之舉發警員乙○○於本院九十一年五月二十日訊問時證
    稱：「當時在國道（一號公路）一百六十四公里北上，執行取締超速勤務，發現
    這部所有六Ｂ─一九一一號的紅色保時捷車子時速一百六十三公里，我們開啟警
    示燈攔停，這部車子沒有立即停車，我們就尾隨其後，到了一百六十二公里后里
    收費站前攔停：：：。」、「（我）不可能誤認，因為我們一直尾隨，直到他進
    收費站為止，他都沒有離開我們視線。」等語，並有舉發違反道路交通管理事件
    通知單上載明車號六Ｂ─一九一一號自用小客車於九十年十一月三十日晚上二十
    三時三十五分，於國道一號公路一六四公里北上，限速一百公里行速一百六十三
    公里（雷達測定）等情附卷可稽，參以異議人自承於九十年十一月三十日晚間開
    車經過國道一號公路北向一百六十二公里處，莫明其妙被警攔下稱異議人駕車行
    經北向一百六十四公里處超速行駛等語，佐以執勤警員與異議人素不相識，並無
    恩怨，若非異議人有違規情事，警員何以冒險在高速公路上高速追逐異議人所駕
    駛之車？堪認異議人於上開時地，確有以時速一百六十三公里之高速駕駛上開自
    用小客車行經限速一百公里之國道一號公路北向一六四公里處。異議人另辯稱：
    本件違規情事並無採證照片可佐，員警並未當場攔停，不得徙憑警員片面之詞，
    遽認伊有超速行駛之行為云云。惟查，交通警員掣單舉發違反道路交通管理處罰
    條例所列之違規事實，本質上為行政處分，係公務員基於職務上權力，依法就特
    定之具體事件所為具公法上效果之單方行政行為，基於公務員為公法上行為具有
    公信力之原則，該行政處分當可被推定為真正，其據以依法處分之事實認定亦為
    正確無誤，此與民事訴訟法第三百五十五條第一項規定：「文書依其程式及意旨
    得認作公文書者，推定其為真正」之情形相同，本此公信原則，乃立法者賦予行
    政機關制定違反道路交通事件統一裁罰標準及處理細則，使執勤警員得當機處分
    （如該細則第二十三條）以達其維護交通秩序、安全之行政目的，反之，現今汽
    車性能精良、快速，員警於道路旁執行交通勤務，生命安全備受威脅，且違規事
    件之發生常在瞬息之間，若謂員警一切違規取締行為均需有其他物證以證其實，
    則民眾遇有員警攔停取締時，將會心存僥倖，拒絕攔停逃逸之情，必會與日俱增
    ，則國家交通行政勢必窒礙難行，據此，刑事訴訟法就犯罪證據有關之規定中，
    與屬行政秩序罰之交通違規裁罰本質不合之部分，自不在準用之列。本院既查無
    證據足資證明員警有捏造事實違法取締之情事，則執勤警員本其維護交通秩序、
    安全職責所為之舉發，自應受到合法、正確之推定。綜上所述，異議人所辯無非
    卸責之詞，不足採信。異議人確有前揭超速行駛之違規情事無訛。是而原處分機
    關為前開裁處，核無不當，異議人聲明異議為無理由，應予駁回。
乙、原處分案號北市裁三字第駕裁二二─Ｚ00000000號處分部分：
一、按交通法庭認為聲明異議有理由，或聲明異議雖無理由而原處分不當或違法者，
    應以裁定將原處分經聲明異議部分撤銷，並自為裁定。道路交通案件處理辦法第
    二十條定有明文。又按汽車行駛於高速公路，而不遵管制之規定者，處汽車駕駛
    人新台幣（下同）三千元以上六千元以下罰鍰；又違反道路交通管理處罰條例第
    三十三條規定者，除依原條款處罰鍰外，並記違規點數一點；另高速公路交通管
    制規則，由交通部會同內政部定之，道路交通管理處罰條例第三十三條第一項、
    第六十三條第一項第一款、第九十二條定有明文；復按汽車行駛高速公路不得有
    不服從公路警察或依法執行交通稽查任務人員之指揮或稽查取締而逃逸之行為，
    高速公路交通管制規則第九條第一項第十二款亦有明定。
二、本件異議人即受處分人於九十年十一月三十日晚上二十三時三十八分，駕駛上開
    自用小客車，行經國道一號公路一六四公里北向處，行速一百六十三公里，經警
    攔查未停，行至一六二公里北向處，為警攔停後，拒絕出示證件，供警掣單逕行
    離去，為警依不服取締逃逸掣單舉發，逾期未繳納罰鍰，經裁處罰鍰三千元，並
    記違規點數一點。
三、經查本件受處分人於上開時地，因超速行駛，而為警於國道一號公路一六二公里
    北向處攔停之事實，此為異議人及證人即當時取締員警乙○○所是認，並且，證
    人乙○○到院結證稱：「問：你們在一六四公里處攔停時，他是否知道你們是攔
    他？）我不敢確定，因為他車速很快，一下子就經過我們的車子。」、「到了一
    六二公里后里收費站前攔停，我們同事下車請他拿出證件，請他繳費過收費站之
    後停車，王先生下車後，我們告知其車速一六三公里已經超速，王先生表示我們
    沒有照相無法說該時速是他的，就從我們同事手中取回證件，當時他要離開，我
    們有告知他已經違反不服取締的行為，他仍然離開，所以我們就逕行告發。」等
    語。而依高速公路交通管制規則第九條第一項第十二條規定，乃規範行為人行駛
    高速公路不得有不服從公路警察或依法執行交通稽查任務人員之指揮或稽查取締
    而逃逸之行為，並非對行為人不服警員之取締之違規事實有所爭執時，給予處罰
    。據證人上開所述，異議人在通過后里收費站前已依執勤警員之指揮出示證件，
    並於繳費通過收費站後停車，並無逃逸情事，警員儘可於此時調查異議人出示之
    證件真實性，並確定駕駛人之身分，異議人嗣雖對於警員取締「超速行駛」之事
    實，有所爭執，並取回證件，尚與該條處罰之規定有間，執勤警員以異議人當場
    爭執是否有「超速行駛」，並將證件取回，即舉發異議人有不服從執勤警察指揮
    或取締而逃逸之違規情事，顯有不當，揆諸前開說明，異議人此部分之異議為有
    理由，將此部分之處分予以撤銷，另諭知不罰。
丙、據上論斷，應依道路交通案件處理辦法第十九條、第二十條，裁定如主文。
中      華      民國      九十一      年    五    月    二十九    日
                              臺灣士林地方法院交通法庭
                                        法  官  何  信  慶
右正本證明與原本無異。
如不服本裁定應於送達後五日內向本院提出抗告狀。
                                        書記官  魏  里  安
中      華      民      國      九十一      年    五    月    二十九    日
